【裁判字號】    97,易,1616
【裁判日期】    970617
【裁判案由】    贓物
【裁判全文】
臺灣板橋地方法院刑事判決              97年度易字第1616號
公  訴  人  臺灣板橋地方法院檢察署檢察官
被      告  甲○○
                    （現另案在臺灣臺北監獄臺北分監執行中
上列被告因贓物案件，經檢察官聲請簡易判決處刑（96年度偵字
第5626號），本院認不得以簡易判決處刑，改依通常程序審理，
並判決如下：
    主  文
甲○○無罪。
    理  由
一、聲請簡易判決處刑意旨略以：被告甲○○明知附表所示支票
    係來路不明之贓物（為乙○○所持有，於民國95年11月間某
    日，在臺北縣新莊市○○街某處失竊），竟基於收受贓物之
    故意，於同年月9 日某時許，在不詳處所，自某真實姓名、
    年籍不詳之成年男子收受之，並於同日晚間某時許，在臺北
    市士林橋下，將該支票交付陳啟香（所犯收受贓物罪，另由
    本院以簡易判決處刑），因認被告涉犯刑法第349 條第1 項
    收受贓物罪嫌。
二、按犯罪事實應依證據認定之，無證據不得認定犯罪事實；又
    不能證明被告犯罪或其行為不罰者，應諭知無罪之判決，刑
    事訴訟法第154 條第2 項、第301 條第1 項分別定有明文。
    次按刑事訴訟法第161 條已於91年2 月8 日修正公布，其第
    1 項規定：檢察官就被告犯罪事實，應負舉證責任，並指出
    證明之方法。因此，檢察官對於起訴之犯罪事實，應負提出
    證據及說服之實質舉證責任。倘其所提出之證據，不足為被
    告有罪之積極證明，或其指出證明之方法，無從說服法院以
    形成被告有罪之心證，基於無罪推定之原則，自應為被告無
    罪判決之諭知（最高法院92年台上字第128 號判例意旨參照
    ）。
三、公訴人認被告涉犯刑法收受贓物罪嫌，係以證人陳啟香、楊
    子和之陳述為其論據。訊據被告堅詞否認有何收受贓物犯行
    ，辯稱：伊與楊子和前有過節，與陳啟香則非熟識等語。經
    查：
  (一)按被告以外之人於審判外之言詞或書面陳述，除法律有規定
    者外，不得作為證據，刑事訴訟法第159 條第1 項規定甚明
    。而被告以外之人於審判外之陳述，經當事人於審判程序同
    意作為證據，法院審酌該言詞陳述或書面陳述作成時之情況
    ，認為適當者，得為證據，則為同法第159 條之5 第1 項所
    明定。證人陳啟香、楊子和、乙○○、詹淑閔、周美色、黃
    秀緞等於司法警察調查時或偵查中具結向檢察官所為陳述，
    雖係被告以外之人於審判外之陳述，惟被告於本院審判程序
    同意作為證據（見本院97年6 月3 日審判筆錄），復經審酌
    渠等言詞陳述之情況，認為適當，均應認有證據能力。
  (二)附表所示支票為乙○○所有，於95年11月9 日上午9 時30分
    許前某時，在臺北縣新莊市○○街194 號失竊之事實，業據
    證人乙○○於警詢時證述：「（附表所示支票）我交給我妹
    妹詹淑閔，原要請她存入銀行，但於95年11月9 日9 時30分
    ，卻發現該張支票置放於新莊市○○街194 號內之倉庫，遭
    竊賊侵入行竊。」等語，及證人詹淑閔於檢察官訊問時具結
    證述：「（問：如何受乙○○之託提示上揭支票？）是在95
    年11月9 日前約1 個禮拜，在新莊市○○路家中交給我的，
    我都放在皮包內，在11月9 日當天上午，我把皮包放在新莊
    市○○街家中早餐店內的倉庫，因為我們私人的東西都放在
    倉庫內，當時只有皮包不見，那個沒有門鎖，是在早餐店的
    後面…。」等語綦詳（以上均見臺灣板橋地方法院檢察署96
    年度偵字第5626號偵查卷宗第27、70頁）。並有附表所示支
    票影本、遺失票據申報書、臺北縣政府警察局受理刑事案件
    報案三聯單各1 件附卷可資佐證，上開事實，應堪認定。
  (三)又證人陳啟香於檢察官訊問時具結證稱：「（問：是否欠周
    美色1 萬元，將上開支票轉交周美色抵債？）是，我於95年
    11月間，去她臺北市士林區開設的早餐店還給她的。」等語
    （見臺灣板橋地方法院檢察署96年度偵字第5626號偵查卷宗
    第57頁），與證人周美色於警詢時證述：「是我朋友陳啟香
    於95年11月10日交給我的，因陳啟香先前有欠我錢約1 萬元
    ，所以她於該日將支票交給我，並表示支票是可以兌現的，
    等到兌現後再將餘款還給她…。」、「因為我不會將支票存
    入帳戶內兌現，所以才會麻煩黃秀緞將支票先行存入陽信銀
    行劍潭分行帳戶內，黃秀緞基於朋友情誼才會幫我這個忙。
    」等語（見前揭偵查卷宗第16、17頁），及證人黃秀緞於警
    詢時證稱：「是我朋友周美色交給我，要我幫忙存入陽信銀
    行劍潭分行00000000000 號帳戶提示的。」、「周美色於95
    年11月10日將支票交給我，我於當日就將該支票存入帳戶。
    」等語（見上開偵查卷宗第24、25頁），互核均無二致。且
    有臺灣票據交換所新竹市分所退票理由單、掛失止付票據提
    示人資料查報表、陽信銀行劍潭分行00000000000 號帳戶存
    摺紀錄、存款送款單、提出交換票據搜尋資料各1 件在卷足
    稽。從而，附表所示支票失竊後，於95年11月9 日為陳啟香
    所取得，轉交周美色抵償債務，再由周美色委託黃秀緞提示
    之事實，亦堪認定。
  (四)證人陳啟香就其取得附表所示支票，於警詢及檢察官訊問時
    固證稱：「因我與甲○○聊天中，他有聽到我有欠人家1 萬
    元，就把該支票交給我，要我去兌現還給債主…。」、「甲
    ○○好意幫助我，在95年11月間，甲○○通緝被抓當天凌晨
    左右，在臺北市士林區士林橋下，我們一起喝酒時，他拿給
    我的…。」等語（見臺灣板橋地方法院檢察署96年度偵字第
    5626號偵查卷宗第13、57頁），證人楊子和於警詢時則證稱
    ：「是在95年11月9 日約中午時，我和綽號『小陳』之男子
    （指被告）及其他不詳之男子，一同在臺北市○○區○○路
    天橋下喝酒，綽號『小陳』之男子喝完酒後即拿出此支票要
    交送給我，我知道該支票可能有問題，所以不敢收受，當時
    我有告知『小陳』，這支票是你竊來的不要使用，趕快丟棄
    ，可是『小陳』並沒有丟棄，而繼續放於身上。」、「95年
    11月9 日晚上約5 、6 時左右，於臺北市○○區○○路陸橋
    下，陳啟香和我及『小陳』，還有其他不詳男子一起喝酒，
    由『小陳』之男子交給陳啟香。」等語（見前揭偵查卷宗第
    20、21頁）。然而，非法取得他人動產之原因本非一端，有
    強盜、搶奪、竊盜等直接違反本人意思取得者，亦有由第三
    人交付而取得，或在無人占有之情況下拾得者；證人陳啟香
    、楊子和所為陳述，僅足證明被告於95年11月9 日將附表所
    示支票交付陳啟香之事實，至被告取得該支票之原因，則未
    可知，證人陳啟香於檢察官訊問時即結證稱：「我不知道他
    （即被告）支票怎麼來的。」等語（見前開偵查卷宗第57頁
    ），自非得以被告曾持有乙○○失竊之支票，逕認係收受贓
    物而得。
四、綜上，本案依公訴人所提事證，尚不足使所指被告於95年11
    月9 日某時許，在不詳處所，自某真實姓名、年籍不詳之成
    年男子收受附表所示支票之犯罪事實，達於通常一般人均無
    所懷疑而得確信為真實之程度，本案復查無其他積極證據足
    資證明被告確有收受贓物之行為，核屬不能證明被告犯罪，
    揆諸前開法條規定及判例意旨，應為被告無罪之諭知，以昭
    審慎。
據上論斷，應依刑事訴訟法第452 條、第301 條第1 項，判決如
主文。
本案經檢察官張誌洋到庭執行職務。
中    華    民    國    97    年    6     月    17    日
                        刑事第四庭  法  官  廖  怡  貞
以上正本證明與原本無異。
如不服本判決，應於判決送達後10日內，向本院提出上訴狀，上
訴於臺灣高等法院（須附繕本）。
                                    書記官  林  惠  齡
中    華    民    國    97    年    6     月    24    日
┌───────────────────────────┐
│附表                                                  │
├─────┬────┬─────┬────┬─────┤
│票據號碼  │發票人  │發票日期  │付款人  │票面金額  │
├─────┼────┼─────┼────┼─────┤
│AS0000000 │弘旻開發│95年9月25 │臺灣中小│新臺幣6 萬│
│          │實業有限│日        │企業銀行│元        │
│          │公司陳秀│          │湖口分行│          │
│          │琴      │          │        │          │
└─────┴────┴─────┴────┴─────┘


司法院資訊處製作；財團法人民間司法改革基金會備份。
